---
title: "Practica 2"
author: "Enric Sintes Arguimbau i Carlos Romero Matarin"
date: "2024-06-04"
output: 
  pdf_document:
    toc: true
    number_sections: true
---

```{r setup, include=FALSE}
knitr::opts_chunk$set(warning = FALSE)
```

\newpage

# Descripció del dataset

El conjunt de dades amb el qual s'ha treballat en aquest document està compost per una col·lecció d'articles disponbiles en diferents supermercats, incloent-hi un conjunt de característiques associades a cada article. Per tant, és un dataset que pot cobrar una considerable importància en el sector del retail, ja que permet comparar les característiques i preus d'articles de diferents cadenes.


La importància d'aquest conjunt de dades rau en la seva capacitat per respondre a diverses preguntes que poden optimitzar les estratègies de negoci en aquest sector. Per altra banda, pot servir per millorar l'experiències del client a l'hora de fer la seva compra a, triant la cadèna de supermercats que més s'adeqüi a les necessitats de cada un, tant sigui pel preu de certs productes a cada una de les cadenes, pel surtit d'articles que hi ha o per les marques que es troben a cada una. \
Així doncs, els principals análisis que es poden fer de les dades son, classificació de productes, anàlisis de preus o comparació de marques. 


El conjunt de dades inclou diverses variables que descriuen les característiques de cada producte:

  * Nombre: descriptiu del producte. 
  * Marca: marca comercial del producte.
  * Precio: preu de venta al públic. 
  * Supermercat: cadèna de supermercats al que pertany l'article.
  * Hora: hora d'extracció de la dada. 
  * URL: direcció web on es troba l'article. 
  * Fecha: dia d'extracció.
  * Hora: hora d'extracció. 
  * unidad: indica el tipus d'unitats amb el que es serveix producte.
  * precio_unidad: preu per unitat en \€.
  * Categoria: secció de supermercat a la que pertany el producte. Tipus d'article.
  * Subcategoria: subsecció de supermercat a la que pertany.
  * Estado: disponibilitat de l'article al supermercat en questió.
  
Tot plegat comporta un conjunt de dades de 12 columnes i $25625$ files. 

Aquest volum de dades permet un anàlisi detallada i comparativa de productes, cadenes de supermercats i marques.

# Integració i selecció

```{r lectura, warning = FALSE, message = FALSE, include = FALSE}
library(readr)
library(stringr)
library(dplyr)
library(forcats)
library(knitr)
library(ggplot2)
library(stringi)
library(gridExtra)

productos <- read_csv("productos.csv")
```

```{r head, include = FALSE}
head(productos)
dim(productos)
```

# Neteja de dades

## Valors faltants

En primer lloc s'ha identificat aquells valors de les variables que identifiquen valors faltants i s'ha trobat que a cada variable es registre un cadena de caràters que descriu que hi ha un valor faltant. Per exemple, a la variable `Nombre` s'han registrat els valors faltants com `Nombre no disponible`, a `Marca` `Marca no disponible`, i així successivament. 
Tots aquests valors s'han substituït per `NA` per poder tractar les variables correctament.

```{r nas, include = FALSE}
# "Nombre no disponible" como NA
productos$Nombre[productos$Nombre == "Nombre no disponible"] <- NA
# "Marca no disponible como NA
productos$Marca[productos$Marca == "Marca no disponible"] <- NA
# "Precio no disponible" como NA
productos$Precio[productos$Precio == "Precio no disponible"] <- NA
# "Unidad no disponible" como NA
productos$unidad[productos$unidad == "Unidad no disponible"] <- NA
# "Precio por unidad no disponible" como NA
productos$precio_unidad[productos$precio_unidad == "Precio por unidad no disponible"] <- NA
# "Categoría no disponible" como NA
productos$Categoria[productos$Categoria == "Categoría no disponible"] <- NA
# "Subcategoría no disponible" como NA
productos$Subcategoria[productos$Subcategoria == "Subcategoría no disponible"] <- NA
# "Subcategoría no disponible" como NA
productos$Estado[productos$Estado == "Estado no disponible"] <- NA
```

## Tipus de dades

A continuació, s'han corregit totes les variables que contenien caràcters especials i que no permeten tractar les variables així com és degut. 
Per exemple, la variable `Precio` conté el signe \€ i per tant no permet tractar la variable com un valor numèric. Llavors:

  * `Nombre`: cadena de caràcters.
  * `Precio`: s'ha extret el signe \€, els espais que hi podria haver i s'ha canviat les , dels decials per punts `.`. D'aquesta manera s'ha pogut transformar la variable a numèric. 
  * `unidad`: s'ha convertit a factor i s'han unificat les categories que significaven el mateix. Per exemple: `1 U`, `Und.` i `UNIDAD` s'ha unificat a un sol nivell `UNIDAD`. 
  * `precio_unidad`: s'ha fet el mateix tractament que la variable `Precio` extraient signes i canviar les , dels decimals per punts. També s'ha trobat algún cas que s'utilitzava el `.` com a separadors del milers i també s'ha eliminat. Transformant posterior a valor numèric.
  * `Marca`: variable categòrica, per tant s'ha trasnformat a factor.
  * `Supermercat`: transformat a factor.
  * `Hora`: variable de tipus temps.
  * `Fecha`: variable de tipus data. 
  * `Caregoría`: vairable categòrica, per tant, factor.
  * `Subcategoria`: conversió a factor.
  * `Estado`: conversió a factor.
  
```{r, include = FALSE}
# Preparación variables
productos <- productos %>% 
  mutate(Precio = gsub(" €", "", Precio),
         Precio = gsub(",", ".", Precio),
         Precio = as.numeric(Precio),
         unidad = ifelse(str_detect(precio_unidad, "/"), str_split(precio_unidad, "/", simplify = TRUE)[ ,2], unidad),
         precio_unidad = ifelse(str_detect(precio_unidad, "/"), str_split(precio_unidad, "/", simplify = TRUE)[,1], precio_unidad),
         precio_unidad = gsub("\\€", "", precio_unidad),
         precio_unidad = gsub(",", ".", precio_unidad),
         # Utilizamos sub() para sacar solo el primer punto que se encuentre (quitar puntos de los miles)
         precio_unidad = ifelse(str_count(precio_unidad, pattern = "\\.") > 1, sub("\\.", "", precio_unidad), precio_unidad),
         precio_unidad = str_remove_all(precio_unidad, "\\s"),
         precio_unidad = as.numeric(precio_unidad),
         Marca = as.factor(Marca),
         Supermercado = as.factor(Supermercado),
         unidad = as.factor(unidad),
         Categoria = as.factor(Categoria),
         Subcategoria = as.factor(Subcategoria),
         Estado = as.factor(Estado)
         )
```

```{r include = FALSE}
# Unificar levels de la variable unidad
productos$unidad <- fct_collapse(productos$unidad, KILO = c(" Kgr.", "1 Kg", "KILO")) %>% 
                        fct_collapse(UNIDAD = c("1 U", " Und.", "UNIDAD")) %>% 
                        fct_collapse(LITRO = c(" Litro", "1 L", "LITRO")) %>%
                        fct_collapse(METRO = c(" MTS", "1 M", "METRO")) %>% 
                        fct_collapse(`100ml` = c(" 100ml", "100 ml", "100 ML.")) %>% 
                        fct_collapse(`100g` = c(" 100GR", "100 Gr", "100 GR.")) %>% 
                        fct_collapse(DOCENA = c(" doce", "1 Dc", "DOCENA")) %>% 
                        fct_collapse(LAVADO = c("1 Lv", "LAVADO", "1 Do", " Dosis")) 
```

Un cop transformades les dades correctament, s'estudien altres tipus de valors que poden significar pèrdua de dades. Com per exemple, valors de la variable `Precio` o `precio_unitario` que tinguin valors 0 o negatius. Entre aquests s'han trobat dos casos que tenen un `precio_unidad` igual a 0, degut al valor tant reduït que té cada unitat d'aquests productes.
Per evitar que aparegui el valor 0, es calcularà manualment el valor real dividint el preu per les unitats de cada article.

```{r include = FALSE}
productos %>% filter(!is.na(precio_unidad) & precio_unidad <= 0)

productos$precio_unidad[!is.na(productos$Nombre) & productos$Nombre == "Bastoncillo algodon papel ifa unnia 200ud"] <- productos$Precio[!is.na(productos$Nombre) & productos$Nombre == "Bastoncillo algodon papel ifa unnia 200ud"]/200

productos$precio_unidad[!is.na(productos$Nombre) & productos$Nombre == "Palillo redondo torneado ifa sabe 550ud"] <- productos$Precio[!is.na(productos$Nombre) & productos$Nombre == "Palillo redondo torneado ifa sabe 550ud"]/550
```

```{r select, include=FALSE}
productos <- productos[ ,-c(5,6)]
```

## Tractament de valors faltants

Un cop corregits els errors, hi ha que revistar i evaluar els valors faltants `NA` de cada una de les variables.

```{r faltantes, echo = FALSE}
# Proporción de valores faltantes por columna
missingvalues <- colSums(is.na(productos)) / nrow(productos)

missing_df <- data.frame(
  Column = names(missingvalues),
  Proportion = missingvalues
)

missing_df %>% 
  ggplot(aes(x = Column, y = Proportion)) + 
  geom_bar(stat = "identity",fill = "gray40") + 
  labs(x = "Column", y = "Proportion of Missing Values") + 
  theme_classic() +
  theme(axis.text.x = element_text(angle = 45, hjust = 1))
```


Les variables `Marca`, `Categoría` y `Subcategoría`, tenen una proporció de valors faltants elevats. És evident que si s'esborressin tots els casos faltants d'aquestes variables es perdrien molts casos i molta informació de valor per l'anàlisi posterior. Per tant, s'ha cercat una alternativa per evitar l'imputació de tots aquests valors. Aquesta alternativa consisteix en utilitzar un algoritme per completar les seccions faltants a partir del nom de cada producte. És a dir, a partir de les categories existents i dels noms dels productes d'aquestes categories, es fa una estimació de quina categoria pot ser la més adecuada per cada article li falta aquest valor. Exactament, el que es fa és, per un producte sense categoria i subcategoria, cercar els productes amb categoria i subcategoria conegudes amb més paraules coincidents i assigna la categoria i subcategoria més freqüents.
Així i tot, hi ha productes que no s'ha pogut classificar correctament, però tot i així s'ha reduït considerablement els valors faltants.


```{r include = FALSE}
# Proporcion de filas con valores faltantes en Nombre, Precio, unidad, precio_unidad
propna <- sum(is.na(productos$Nombre) & is.na(productos$Precio) & is.na(productos$unidad) & is.na(productos$precio_unidad))/nrow(productos)
```

Respecte a les altres variables es ronda un 2\% de valors faltants i possiblament siguin els mateixos casos. Per tant, imputarem tots els valors que no tenen un registre ni a la varaibles `Nombre`, `Precio`, `unidad` ni `precio_unidad`, ja que no aporten cap valor analític. Aquests casos signifiquen exactament `r round(propna,4)` de les files.  


```{r include = FALSE}
# Eliminamos todas las filas que se han contado anteriormente
productos <- productos[!(is.na(productos$Nombre) & is.na(productos$Precio) & is.na(productos$unidad) & is.na(productos$precio_unidad)), ]
```


```{r include = FALSE}
# Faltantes por supermercado
table(productos$Supermercado, is.na(productos$Marca)) %>% prop.table(margin = 2)

# Faltantes por supermercado
table(productos$Supermercado, is.na(productos$Categoria)) %>% prop.table(margin = 2)

# Faltantes por supermercado
table(productos$Supermercado, is.na(productos$Subcategoria)) %>% prop.table(margin = 2)
```


```{r include = FALSE}
# Separar datos en dos conjuntos: uno con categorías conocidas y otro sin ellas
datos_con_categoria <- productos %>% filter(!is.na(Categoria) & !is.na(Subcategoria))
datos_sin_categoria <- productos %>% filter(is.na(Categoria) | is.na(Subcategoria))

# Función para escapar caracteres especiales en expresiones regulares
escape_regex <- function(string) {
  # Usamos stri_escape_unicode para escapar adecuadamente caracteres especiales
  escaped_string <- stri_escape_unicode(string)
  # Reemplazamos manualmente ciertos caracteres que necesitan doble escape en contextos regex
  escaped_string <- gsub("([\\[\\]\\^\\$\\.\\|\\?\\*\\+\\(\\)\\{\\}\\=!<>:\\-])", "\\\\\\1", escaped_string, perl = TRUE)
  return(escaped_string)
}

# Función para buscar coincidencias de palabras y asignar categorías
asignar_categorias <- function(nombre_producto, datos_referencia) {
  # Preparar patrón de búsqueda basado en el nombre del producto
  # Dividir el nombre en palabras, escapar caracteres especiales y crear un patrón de búsqueda flexible
  palabras <- unlist(str_split(nombre_producto, "\\s+"))
  palabras <- sapply(palabras, escape_regex, USE.NAMES = FALSE)
  patron <- paste(palabras, collapse = "|")
  
  # Buscar coincidencias en los nombres de productos con categorías conocidas
  indices <- which(str_detect(datos_referencia$Nombre, regex(patron, ignore_case = TRUE)))
  
  if (length(indices) > 0) {
    categorias_encontradas <- datos_referencia$Categoria[indices]
    subcategorias_encontradas <- datos_referencia$Subcategoria[indices]
    
    # Devolver la categoría y subcategoría más frecuentes encontradas
    categoria_final <- names(which.max(table(categorias_encontradas)))
    subcategoria_final <- names(which.max(table(subcategorias_encontradas)))
    return(c(categoria_final, subcategoria_final))
  } else {
    return(c(NA, NA))  # No se encontraron coincidencias
  }
}

# Aplicar la función a cada producto sin categoría
resultados <- lapply(datos_sin_categoria$Nombre, asignar_categorias, datos_con_categoria)
resultados <- do.call(rbind, resultados)
colnames(resultados) <- c("Categoria", "Subcategoria")

# Unir los resultados con los datos originales sin categoría
datos_sin_categoria[c("Categoria", "Subcategoria")] <- resultados

# Combinar de nuevo con los datos originales
productos_actualizados <- bind_rows(datos_con_categoria, datos_sin_categoria)
```

```{r include = FALSE}
# Faltantes por supermercado
table(productos_actualizados$Supermercado, is.na(productos_actualizados$Categoria)) %>% prop.table(margin = 2)

# Faltantes por supermercado
table(productos_actualizados$Supermercado, is.na(productos_actualizados$Subcategoria)) %>% prop.table(margin = 2)
```

```{r include = FALSE}
# Filtrar productos del supermercado 'Consum'
productos_consum <- productos %>%
  filter(Supermercado == "Consum")

# Visualizar los resultados
print(productos_consum)


# Filtrar productos del supermercado 'Consum'
productos_consum_actualizado <- productos_actualizados %>%
  filter(Supermercado == "Consum")

# Visualizar los resultados
print(productos_consum)

print(productos_consum_actualizado)
```

## Valors extrems

Per estudiar els valors extrems s'estudien els valors numèrics i estudiarem els valors que poden distorsionar els estudis analítics. Aquesta variable és: `Precio`. 

El primer pas és estudiar la seva distribució, que es pot valorar tant amb un diagrama de barres com amb un boxplot, que és on es veuen millor els outliers.  

```{r echo = FALSE}
par(mfrow=c(1,2))

{
# Histograma de precios
ggplot(productos, aes(x = Precio)) + 
  geom_histogram(binwidth = 1, fill = "blue", color = "black") +
  theme_minimal() +
  ggtitle("Distribución de Precios")

# Boxplot de precios
ggplot(productos, aes(y = Precio)) +
  geom_boxplot(fill = "tomato", color = "black") +
  theme_minimal() +
  ggtitle("Boxplot de Precios")
}
```

Es pot veure com la variable `Precios` sí té valors extrems que poden distorsionar les dades. 


Un cop visualitzats els valors extrems, els podem detectar considerant que un outlier son tots els punts que es troben a una distància del primer o tercer quartil, més gran que 1.5 cops el rang interquantílic. D'aquesta manera, al tenir identificats els valors extrems, podem eliminar-los.

```{r echo = FALSE}
# Asegurando que Precio es numérico (si aún no se ha convertido)
# productos$Precio <- as.numeric(gsub(" €", "", gsub(",", ".", productos$Precio)))
# Calcular Q1, Q3 y IQR
Q1 <- quantile(productos$Precio, 0.25, na.rm = TRUE)
Q3 <- quantile(productos$Precio, 0.75, na.rm = TRUE)
IQR <- Q3 - Q1

# Límites para outliers
lower_bound <- Q1 - 1.5 * IQR
upper_bound <- Q3 + 1.5 * IQR

# Filtrar outliers
outliers <- productos %>%
  filter(Precio < lower_bound | Precio > upper_bound)

# Contar outliers
n_outliers <- nrow(outliers)

# Boxplot para visualizar los outliers en el contexto de todos los precios
ggplot(productos, aes(x = "", y = Precio)) +
  geom_boxplot(fill = "lightblue", color = "black") +
  geom_jitter(color = "red", width = 0.0001) +
  theme_minimal() +
  ggtitle("Distribución de Precios con Outliers Marcados")
```
En total s'han trobat `r n_outliers` del quals es reparteixen entre els supermercats de la següent manera:

```{r echo = FALSE}
outliers %>% 
  group_by(Supermercado) %>% 
  summarise(n = n()/n_outliers) %>% 
ggplot(aes(x = Supermercado, y = n)) + 
  geom_col() + 
  labs(x = "Supermercado", y = "Proporción de los outliers", caption = "Distribución de los outliers entre los supermercados") + 
  theme_classic()
```
Per tant, es por veure que quasi la meitat dels outliers trobats es troben en el supermercat Consum, mentre que a Dia, és on hi ha menys freqüència de outliers. Això no vol dir que Consum sigui el supermercat més car, sinó que té més articles de preu elevat.


Tot i així, resvisant els valors extrems, considerem que no és necessari corregir ni eliminar-los, ja que no es tracten d'errors d'entrada, sinó que es tracta d'articles de més alta qualitat que tenen un preu alt, però formen part de l'assortiment normal d'un supermercat. Així doncs, formaràn part de les dades a analitzar.


## Representació variables
  
```{r echo = FALSE, fig.height = 4}
# Crear gráficos individuales
g1 <- ggplot(productos, aes(x = Precio)) + 
  geom_histogram(binwidth = 1, fill = "blue", color = "black") +
  theme_minimal() +
  ggtitle("Distribución de Precios")

g2 <- ggplot(productos, aes(x = unidad)) + 
  geom_bar(binwidth = 1, fill = "blue", color = "black") +
  theme_minimal() +
  ggtitle("Distribución unidad")

g3 <- ggplot(productos, aes(x = precio_unidad)) + 
  geom_histogram(binwidth = 1, fill = "blue", color = "black") +
  theme_minimal() +
  ggtitle("Distribución precio unidad")

g4 <- ggplot(productos, aes(x = Marca)) + 
  geom_bar(binwidth = 1, fill = "blue", color = "black") +
  theme_minimal() +
  theme(axis.text.x = element_text(angle = 45, hjust = 1)) +
  ggtitle("Distribución Marca")

g5 <- ggplot(productos, aes(x = Supermercado)) + 
  geom_bar(binwidth = 1, fill = "blue", color = "black") +
  theme_minimal() +
  ggtitle("Distribución Supermercado")

g6 <- ggplot(productos, aes(x = Categoria)) + 
  geom_bar(binwidth = 1, fill = "blue", color = "black") +
  theme_minimal() +
  theme(axis.text.x = element_text(angle = 45, hjust = 1)) +
  ggtitle("Distribución categoría")

g7 <- ggplot(productos, aes(x = Subcategoria)) + 
  geom_bar(binwidth = 1, fill = "blue", color = "black") +
  theme(axis.text.x = element_text(angle = 45, hjust = 1)) +
  theme_minimal() +
  ggtitle("Distribución subcategoría")

g8 <- ggplot(productos, aes(x = Estado)) + 
  geom_bar(binwidth = 1, fill = "blue", color = "black") +
  theme_minimal() +
  ggtitle("Distribución estado")

# Combinar gráficos en una sola figura
grid.arrange(g1, g3, ncol = 1)
```
```{r echo = FALSE, fig.height=4}
grid.arrange(g2, g5, g8, ncol = 1)
```
```{r echo = FALSE, fig.height=4}
grid.arrange(g6, g7, ncol = 2)
```

# Anàlisi de les dades

## Models

### Model supervisat

```{r include = FALSE}
# Asegurando que las variables están en formato adecuado
productos$Precio <- as.numeric(gsub(" €", "", gsub(",", ".", productos$Precio)))

# Modelo de regresión lineal donde predecimos 'Precio' basado en otras características:
modelo_lineal <- lm(Precio ~ Marca + Supermercado, data = productos_actualizados)
summary(modelo_lineal)

```

### Model no supervisat
```{r include = FALSE}

productos$Precio <- as.numeric(gsub(" €", "", gsub(",", ".", productos$Precio)))
productos$precio_unidad <- as.numeric(gsub("€", "", gsub(",", ".", productos$precio_unidad)))

productos <- productos %>%
  filter(!is.na(Precio) & !is.na(precio_unidad) & 
         !is.nan(Precio) & !is.nan(precio_unidad) &
         Precio != Inf & Precio != -Inf & 
         precio_unidad != Inf & precio_unidad != -Inf)

set.seed(123)

# Ejecutar k-means con 3 centros
kmeans_resultado <- kmeans(productos[, c("Precio", "precio_unidad")], centers = 3)

# Agregar los clusters al dataframe para análisis posterior
productos$Cluster <- as.factor(kmeans_resultado$cluster)

# Visualizar los resultados de k-means
library(ggplot2)
ggplot(productos, aes(x = Precio, y = precio_unidad, color = Cluster)) +
  geom_point(alpha = 0.5) +
  labs(title = "Clustering de Productos por Precio y Precio por Unidad") +
  theme_minimal()


```

## Prueba de Contraste de Hipótesis

```{r include = FALSE}
library(readr)
library(dplyr)
library(ggplot2)

productos_actualizados$Precio <- as.numeric(gsub(" €", "", gsub(",", ".", productos_actualizados$Precio)))  # Limpieza de datos

# Agregamos una nueva columna para identificar si el nombre del producto contiene 'Jamon'
productos_actualizados <- productos_actualizados %>%
  mutate(contiene_Jamon = ifelse(grepl("Jamon", Nombre, ignore.case = TRUE), "Con Jamon", "Sin Jamon"))

# Calculamos el precio medio general excluyendo NA
precio_medio_general <- mean(productos_actualizados$Precio, na.rm = TRUE)

# Subconjunto de productos que contienen 'Jamon' en el nombre
productos_con_Jamon <- productos_actualizados %>%
  filter(contiene_Jamon == "Con Jamon") %>%
  pull(Precio)

# Prueba de normalidad
shapiro_test_Jamon <- shapiro.test(productos_con_Jamon)
print(shapiro_test_Jamon)

# Dependiendo de la normalidad, realizar t-test o Wilcoxon test
if (shapiro_test_Jamon$p.value > 0.05) {
  t_test_result <- t.test(productos_con_Jamon, mu = precio_medio_general)
  print(t_test_result)
} else {
  print("Distribución no normal, aplicando prueba no paramétrica.")
  wilcox_test_result <- wilcox.test(productos_con_Jamon, mu = precio_medio_general, alternative = "greater")
  print(wilcox_test_result)
}
```

